臺灣桃園地方法院刑事判決　　　　　　　　　　　　　　八十九年度易字第六四號
　　公　訴　人　臺灣桃園地方法院檢察署檢察官
　　被　　　告　乙○○
右列被告因詐欺案件，經檢察官提起公訴（八十六年度偵字第一四三九０號），本院
判決如左：
    主  文
乙○○意圖為自己不法之所有，以詐術使人將本人之物交付，處有期徒刑伍月，如易
科罰金以佰元折算壹日。
    事  實
一、乙○○明知桃園縣復興鄉○○段第一一五六、第一一五七及第一一四六地號即如
    附件複丈成果圖標示（Ａ）部分之土地，雖曾與丙○○立有山地保留地土地暨地
    上物、耕作權、使用權讓渡契約書，然並非其現實占有管理，而係丙○○向桃園
    縣復興鄉公所承租，六十七年三月二十日已由丙○○之母甲○○轉租由戊○○占
    有，由戊○○占有管理使用收益，種植水蜜桃等農作物，竟意圖為自己不法之所
    有，於民國八十六年三月間，在桃園縣復興鄉○○路一四二號黃齡慧代書事務所
    ，對有意購地之丁○○佯稱該部分土地為其管領使用中，致丁○○陷於錯誤，誤
    信該地現況為乙○○所現實占有使用且無所有權與使用權之紛爭，而以新台幣二
    百萬元向之買受。嗣丁○○（違反水土保持法部分，另案偵辦）即於八十六年九
    月二十六日前數日，由友人高新華具名向桃園縣復興鄉公所承租該地並自同年月
    二十六日起，將戊○○種植之上開農作物剷除，雇用不知情之張木雲（另為不起
    訴處分）施作水泥駁坎工程，為戊○○發現，於八十六年十月一日報警查獲，丁○○始知受騙。
二、案經被害人戊○○告訴及桃園縣警察局大溪分局報請臺灣桃園地方法院檢察署檢
    察官偵查起訴。
    理  由
一、經查，戊○○、丁○○與被告乙○○間，僅就複丈成果圖標示（Ａ）部分土地之
    管領權存有爭議，並不包括複丈成果圖標示（Ｅ）之部分（即起訴書所指之Ａ部
    分），此經渠等於本院至現場履勘時，一致陳明在卷，因之，公訴人指稱本案爭
    議之範圍亦兼及（Ｅ）部分土地云云，容有誤會，合先敘明。
二、訊據被告乙○○固坦承有出賣前開土地使用權予丁○○，惟矢口否認有何詐欺犯
    行，陳稱其有現實管理系爭土地，辯稱：「（問：從樹被砍你仍有使用？）是，
    我有去種水蜜桃」、「我自己種，樹被砍之後種六、七十顆水蜜桃，種了很久約
    半年之後戊○○才來告我毀損，之後都未再種，讓其自然生長，只偶爾去巡一巡
    施肥，未請人看管」、「我沒有詐欺丁○○，我名字都已過戶並已點交於丁○○
    管業」、「我未一地二賣，丁○○也有去管理此地二年，是告訴人去檢舉他違反
    他違反水保法，且買賣時我有交我無罪判決書給證人（丁○○）看」云云，並提
    出其與丙○○之「山地保留地土地暨地上物、耕作權、使用權讓渡契約書」影本
    為證。但查，系爭地一直由告訴人戊○○管理使用之事實，業據證人即種水蜜桃
    樹者丙○○、高國忠、倪阿亮、倪春香，賣水蜜桃樹苗者高成立、受雇告訴人管
    理果園者石日照等人證述在卷，並有讓渡書、租賃土地契約書影本各一紙在卷足
    參，稽以張木雲施做水泥駁坎工程後不數日，即為戊○○所發現，苟戊○○未現
    實管有該地，豈能於短短數日內即發現上情？凡此均足徵戊○○確有管理系爭地
    而被告並無現實管理使用該地之事實。次查，被告於出賣該地使用權給丁○○時
    ，有對丁○○表示其為使用人並可交丁○○管業之事實，業據丁○○於偵查及本
    院審理中證述甚明，核與被告於本院審理中供稱相符，自可信為真實。而證人丁○○復證稱：「（被告）有交我土地，在交我一年半期間中我只有去巡及除草，
    直到做駁坎時，一開始做約一星期後戊○○就出現，我與高新華約一個月去巡一
    次，但我們二人均未住那，但不見得每次都有除草，除草有二、三次。後戊○○
    告到法院我才見到戊○○本人，戊○○說土地是他的，我去找被告，而被告（說
    ）他們曾告過我但沒有效而無罪，並有拿判決書給我看說其無罪，產權並沒有問
    題，但我未詳看判決書，並不知無罪理由為何。」、「（問：如你知此地有產權
    糾紛你還敢買？）我當然不敢買，當時是問代書說可以才會去買」等語。可見丁○○係誤信被告有系爭土地之管領使用權方始向之購買之情。又查，被告乙○○
    雖曾向丙○○受讓系爭土地暨地上物及耕作權，有其與丙○○所簽訂之讓渡契約
    書影本在卷可按，惟經台灣高等法院於八十四年一月四日以八十三年度上易字第
    六七一五號判決後，依該判決書係明認於被告受讓之前，丙○○早已將部分土地
    之使用權讓與戊○○並交付管業，戊○○為現實管領該部分土地之人且其上種植
    之果樹均屬陳某所有等情，因之，於接獲該判決書後，自斯時起，被告要已明知
    該部分土地業經丙○○先行將同一權利讓與戊○○且交付管領，其並未取得該部
    分土地之使用權，亦未現實管領之情，狀極灼然。綜上，被告既已明知其並未現
    實占有管領該部分土地，詎竟猶向丁○○詐稱其為現管領人，致使丁○○信以為
    真而向之買受該部分土地之使用權，據此，其有詐欺之行為，彰彰至明。被告空
    言否認此情，核屬卸責之詞，不足採信。本件事證已明，被告犯行洵堪認定，應
    依法論科。
二、核被告乙○○所為，係犯刑法第三百三十九條第一項之詐欺取財罪。爰審酌被告
    犯罪動機、目的、手段、詐得財物之價值及其犯罪後態度等一切情狀，量處如主
    文所示之刑。次按，刑法所定得易科罰金之要件，業於被告行為後修正，並於九
    十年一月十日經總統公布，同年月十二日起施行。修正後刑法第四十一條第一項
    前段規定犯最重本刑為五年以下有期徒刑以下之刑之罪，而受六個以下有期徒刑
    或拘役之宣告者，即得易科罰金，較諸修正前刑法第四十一條所定僅犯最重本刑
    為三年以下有期徒刑以下之刑之罪始得易科罰金之規定有利於被告，依刑法第二
    條第一項前段之規定，自應適裁判時之法律，因之，爰依修正後刑法第四十一條
    第一項前段規定，併諭知易科罰金之折算標準。
據上論斷，應依刑事訴訟法第二百九十九條第一項前段，刑法第三百三十九條第一項
、修正後刑法第四十一條第一項前段，罰金罰鍰提高標準條例第一條前段、第二條，
判決如主文。
本案經檢察官許曉微到庭執行職務。
中      華      民      國    九十一    年      三      月    二十九    日
                              臺灣桃園地方法院刑事第三庭
                                  法  官   蔡榮澤
右正本證明與原本無異。
如不服本判決，應於判決送達後十日內向本院提出上訴狀( 應附繕本 )。
                                    書記官   李聖章
中     華       民      國    九十一     年      四      月     二      日
附本件論罪科刑依據之法條：
刑法第三百三十九條第一項
意圖為自己或第三人不法之所有，以詐術使人將本人或第三人之物交付者，處五年以
下有期徒刑、拘役或科或併科一千元（已提高十倍為一萬元）以下罰金。
